【裁判字號】    95,易,847
【裁判日期】    950811
【裁判案由】    侵占等
【裁判全文】
臺灣臺南地方法院刑事判決               95年度易字第847號
公  訴  人  臺灣臺南地方法院檢察署檢察官
被      告  甲○○
上列被告因侵占等案件，經檢察官提起公訴（九十五年度偵字第
九二九三號），本院判決如下：
    主  文
本件免訴。
    理  由
一、公訴意旨略稱：被告甲○○曾於擔任遠太公寓大廈管理維護
    有限公司（下稱遠太公司）派任管理部專員期間，趁其負責
    承辦代收大隆新香港大樓、大灣市中式大樓、狀元第大樓、
    華盛頓DC大樓、臺南新貴大樓管理服務費等業務之機會，連
    續將其代收之管理費共計新台幣（下同）四十六萬八千元，
    以變易持有為所有之意思予以侵占入己（甲○○上開犯行業
    經臺灣臺南地方法院檢察署檢察官以九十四年度偵字第一０
    六九五號案件提起公訴，嗣經本院於九十四年十二月五日以
    九十四年度簡字第二八五四號判處有期徒刑八月，緩刑二年
    確定），因而遭遠太公司解除職務。竟仍不知悔改，復基於
    幫助之故意，於九十三年十月間，將利用空白收據製作不實
    收據繳回遠太公司的方式（檢察官當庭更正），教予遠太公
    司派駐前往台南縣永康市○○路二六０巷十八號「熱帶嶼大
    樓」接任其管理組長一職之乙○○【另行審結】，乙○○知
    悉作帳方法後，即自九十三年十一月間起迄九十五年三月底
    期間，基於意圖為自己不法所有及不法利益之概括犯意，連
    續違背其受委任管理之事務，將收取自該大樓住戶之部分管
    理費，以前開空白收據製作不實收據繳回遠太公司之手法（
    檢察官當庭更正），變易持有為所有之意思侵占入己，共計
    得款一百七十六餘萬元，致生損害於遠太公司之財產及收款
    人黃振順、葉旭東、梁榮樹等人製作收據之正確性（檢察官
    當庭更正）。因認被告甲○○涉犯刑法第三百三十六條第二
    項業務侵占罪之幫助犯。
二、按案件曾經判決確定者，應諭知免訴之判決，刑事訴訟法第
    三百零二條第一款定有明文。次按訴訟上所謂一事不再理之
    原則，關於實質上一罪或裁判上一罪，亦均有其適用；又依
    照司法院大法官會議釋字第一五二號解釋，關於刑法及特別
    刑法上連續犯之適用範圍及其標準：一、連續犯須基於概括
    之犯意，則：既遂犯、未遂犯、預備犯、陰謀犯；單獨犯、
    共犯（包括教唆、幫助犯），如行為人基於概括之犯意，連
    續數行為而犯同一罪名者，當成立連續犯；再連續數行為而
    犯同一罪名者，以一罪論，為連續犯，又連續犯之犯罪類型
    不同，並不影響連續犯之成立，如基於概括犯意，先後竊電
    多次，其中有單獨犯、有幫助犯、有與他人共同實施，亦有
    教唆他犯之者，雖其中類型不一，然其構成犯罪之要件如屬
    相同，仍應以連續犯論之，最高法院六十年臺非字第七七號
    判例及六十七年度第六次暨第七次刑庭庭推總會議決議(一)、
    九十三年度臺上字第一七六二號裁判均可資參照。
三、查被告甲○○被訴自九十三年十一月間起，任職遠太公司管
    理部專員，負責代遠太公司向各大樓客戶收取每月之管理服
    務費等工作，竟基於意圖為自己不法所有之概括犯意，自九
    十四年三月間起至同年六月間止，趁向大陸新香港大樓、大
    灣市中市大樓（起訴書誤載為大灣市中式大樓）、狀元第大
    樓、華盛頓DC大樓、臺南新貴大樓收取管理服務費後，連續
    以變易持有為所有之意思，先後將其業務上所持有之管理服
    務費共計四十六萬八千元侵吞入己，致遠太公司受有損害等
    情，業經本院於九十四年十二月五日以九十四年度簡字第二
    八五四號判處有期徒刑八月，緩刑二年確定在案，有本院上
    開刑事判決及臺灣高等法院被告前案紀錄表附卷可稽。又查
    ，本件公訴意旨認為被告基於幫助乙○○業務侵占之故意，
    於九十三年十月間，將利用空白收據製作不實收據繳回遠太
    公司之方式，教導遠太公司派駐前往臺南縣永康市○○路二
    六０巷十八號「熱帶嶼大樓」接任其管理組長一職之乙○○
    ，乙○○知悉作帳方法後，即自九十三年十一月間起迄九十
    五年三月底止，將收取自該大樓住戶之部分管理費，變易持
    有為所有之意思，連續侵占入己之幫助業務侵占犯行，與前
    揭判決確定之部分，雖然一為業務侵占之正犯，一為幫助犯
    ，惟二者時間相距不遠，且又均是利用收取大樓管理費之職
    務上機會，將業務上持有之管理費用予以侵占入己，其犯罪
    基本構成要件相同，顯係基於概括犯意所為，則揆諸前揭裁
    判意旨，仍應以連續犯論之。依此，被告甲○○被訴本件幫
    助業務侵占之犯行，與前揭判決確定之部分，既屬連續犯之
    裁判上一罪案件，自為前揭確定判決效力所及，公訴人就此
    部分，向本院重行起訴，即有不合，依照上開法條及判例意
    旨說明，爰不經言詞辯論，逕為諭知免訴之判決。
四、至於起訴書原認被告甲○○係涉犯刑法第三百三十六條第二
    項業務侵占之幫助犯，惟經蒞庭檢察官當庭擴張犯罪事實如
    上，並增列刑法第二百十六條、第二百十五條、第二百十七
    條為起訴法條，且刪除起訴書所載之刑法第三百四十二條第
    一項之規定，依此，被告甲○○除被訴上述業務侵占之幫助
    犯外，恐仍涉犯刑法第二百十六條、第二百十五條、第二百
    十七條等罪之幫助犯。然經審酌蒞庭檢察官當庭擴張之事實
    及法條，與原起訴之部分，二者如均成立犯罪，即有方法及
    目的之牽連關係，仍屬裁判上一罪之案件，則揆諸前揭判例
    意旨，亦有訴訟上所謂一事不再理原則之適用，換言之，此
    部分犯行，亦為前揭確定判決效力所及，檢察官當庭擴張此
    部分事實，同前所述，於法自有未合，併予敘明。
據上論斷，應依刑事訴訟法第三百零二條第一款、第三百零七條
，判決如主文。
中    華    民    國    95    年    8     月    11    日
                  刑事第六庭  審判長法  官  張瑛宗
                                    法  官  徐千惠
                                    法  官  陳映佐
以上正本證明與原本無異。
如不服本判決應於送達後十日內向本院提出上訴狀。
                                    書記官  鄭吉裕
中    華    民    國    95    年    8     月    11    日


司法院資訊處製作；財團法人民間司法改革基金會備份。
